臺灣屏東地方法院民事判決
111年度訴字第54號
原      告  王佳玲  
訴訟代理人  蕭意霖律師
            黃泰翔律師


被      告  香港商世界健身事業有限公司屏東分公司

法定代理人  柯約翰  
被      告  吳育慧  


共      同
訴訟代理人  楊岡儒律師
複代理人    洪千惠律師
上列當事人間請求侵權行為損害賠償事件，本院於民國111年8月
29日言詞辯論終結，判決如下：
    主  文
原告之訴及假執行之聲請均駁回。
訴訟費用由原告負擔。
    事實及理由
壹、程序方面：
    按訴狀送達後，原告不得將原訴變更或追加他訴，但擴張或
    減縮應受判決事項之聲明者，不在此限，民事訴訟法第255
    條第1項第3款定有明文。查原告起訴聲明第1項為：被告香
    港商世界健身事業有限公司屏東分公司（下稱世界健身屏東
    分公司）、吳育慧（以下合稱被告）應連帶給付原告新臺幣
    （下同）77萬120元，及自起訴狀繕本送達翌日起至清償日
    止，按年息百分之5計算之利息。嗣於民國111年8月29日言
    詞辯論期日變更第1項聲明為：被告應連帶給付原告75萬3,5
    70元，及自起訴狀繕本送達翌日起至清償日止，按年息百分
    之5計算之利息（見本院卷第467頁），核原告上開所為係減
    縮應受判決事項之聲明，依照前揭規定，應予准許。
貳、實體方面：
一、原告主張：原告與被告世界健身屏東分公司訂有健身會員契
    約，原告於108年12月10日13時5分許在被告世界健身屏東分
    公司所經營，址設於屏東市○○路000號地下1樓之屏東自由店
    進行健身運動，因屏東自由店之女性盥洗室地板濕滑，以致
    原告在盥洗室內盥洗後，走出該盥洗室於女士專區廁所洗手
    台旁不慎滑倒（下稱系爭事故），致原告受有頭部外傷、輕
    度腦震盪、上嘴唇挫傷、門牙鬆動、頸部與左手肘扭傷、右
    上顎正中門牙、左上顎正中門牙、左上顎側門牙挫傷、左上
    顎側門牙移位動搖等傷害。被告世界健身屏東分公司經營健
    身運動場域多年，且為知名連鎖品牌，被告吳育慧係屏東自
    由店之店經理，其等對於健身場域之經營及場地安全之維護
    注意事項，均應知之甚稔，被告對屏東自由店之設施具有規
    劃、設計、管理等權限，並應隨時採取經營之必要安全措施
    ，其等具有確保會員使用設備、場域時，避免致生危害於生
    命、身體之義務，原告自得依消費者保護法（下稱消保法）
    第7條第3項、民法第184條第2項、第191條第1項請求被告世
    界健身屏東分公司賠償，並依民法第184條第1項前段向被告
    吳育慧請求賠償。又被告世界健身屏東分公司對健身房設備
    之設置欠缺安全性及人員管理之缺失，與被告吳育慧對健身
    房環境之管理、維護之缺失，均為系爭事故之共同原因，爰
    依民法第185條規定請求被告負連帶賠償醫療費用1萬2,400
    元、看護費用1萬元、植牙費用44萬元、復建費用1萬3,250
    元、交通費用4,470元、不能工作損失2萬3,450元、精神慰
    撫金25萬元，總計75萬3,570元。並聲明：㈠被告應連帶給付
    原告75萬3,570元，及自起訴狀繕本送達翌日起至清償日止
    ，按年息百分之5計算之利息。㈡願供擔保，請准宣告假執行
    。
二、被告則以：屏東自由店內之設置均依法令規範為之，亦即相
    關規劃與設計，皆符合現今之科技與專業標準。且原告對於
    被告吳育慧提出過失傷害之刑事告訴，經臺灣屏東地方檢察
    署（下稱屏東地檢署）檢察官認定盥洗室內有放置「小心跌
    倒」之警示告牌，且於女賓區內完整鋪設防滑磁磚與大面積
    之防滑墊，淋浴間前設有導水溝渠，亦有清潔人員定期清潔
    、巡視。而公共區域之安全使用者亦須負起善良使用之責，
    非由設置者全然負起安全責任，屏東地檢署檢察官認被告並
    無設置上或管理上之欠缺，而對被告吳育慧為不起訴處分，
    故原告主張顯無理由等語，資為抗辯。並聲明：㈠原告之訴
    駁回。㈡如受不利判決，願供擔保，請准宣告免為假執行。
三、本件不爭執事項（本院卷第402頁）：
  ㈠原告自106年3月7日起為被告世界健身屏東分公司之會員，原
    告於108年12月10日13時5分許在屏東自由店之女性盥洗室內
    盥洗後，走出該盥洗室於女士專區廁所洗手台旁不慎滑倒，
    致原告受有頭部外傷、輕度腦震盪、上嘴唇挫傷、門牙鬆動
    、頸部與左手肘扭傷、右上顎正中門牙、左上顎正中門牙、
    左上顎側門牙挫傷、左上顎側門牙移位動搖等傷害，有會員
    合約書、寶建醫院診斷證明書在卷可稽（見本院卷第73至77
    、93頁）。
  ㈡被告吳育慧於事發當時為自由店之店長，原告對被告世界健
    身屏東分公司之負責人及店長即被告吳育慧提出過失傷害之
    刑事告訴，經屏東地檢署以109年度調偵字第774號過失傷害
    案件（下稱系爭過失傷害案件）為不起訴處分，有109年度
    調偵字第774號不起訴處分書在卷可參（見本院卷第331至33
    7頁）。原告聲請再議，亦經臺灣高等檢察署高雄檢察分署
    駁回再議在案。
四、本件爭執事項如下：
    ㈠原告請求被告連帶賠償是否有據？
    ㈡原告請求賠償醫療費用1萬2,400元、看護費用1萬元、植牙
      費用44萬元、復建費用1萬3,250元、車資費用4,470元、
      不能工作損失2萬3,450元、精神慰撫金25萬元，是否有理
      ？
五、本院之判斷：
  ㈠原告請求被告連帶賠償是否有據？
  1.原告主張被告世界健身屏東分公司應負民法第184條第2項、
    第191條第1項規定之損害賠償責任；被告吳育慧應負民法第
    184條第1項前段之損害賠償責任部分：
  ⑴按損害賠償之債，以有損害之發生及有責任原因之事實，並
    二者之間有相當因果關係為成立要件。而所謂相當因果關係
    ，係指依經驗法則，綜合行為當時所存在之一切事實，為客
    觀之事後審查，認為在一般情形上，有此環境，有此行為之
    同一條件，均發生同一之結果者，則該條件即為發生結果之
    相當條件，行為與結果即有相當之因果關係。反之，若在一
    般情形上，有此同一條件存在，而依客觀之審查，認為不必
    皆發生此結果者，則該條件與結果並不相當，其行為與結果
    間即難認有相當因果關係（最高法院109年度台上字第1166
    號判決參照）。次按土地上之建築物或其他工作物所致他人
    權利之損害，由工作物之所有人負賠償責任。但其對於設置
    或保管並無欠缺，或損害非因設置或保管有欠缺，或於防止
    損害之發生，已盡相當之注意者，不在此限，民法第191條
    定有明文。所謂設置有欠缺，係指土地上之建築物或其他工
    作物，於建造之初即存有瑕疪而言。所謂保管有欠缺，係指
    於建造後未善為保管，致其物發生瑕疪而言（最高法院50年
    台上字第1464號判決意旨參照）。
  ⑵經查，檢察官於系爭過失傷害案件曾於110年8月10日履勘現
    場，依偵查卷內之屏東自由店盥洗室現場配置圖所示，顧客
    進入盥洗室之大門後，其右側為淋浴間，左側為廁所，經過
    淋浴間與廁所間之走道，往前即為泡澡池，泡澡池之右側為
    烤箱，左側為蒸氣室，原告於108年12月10日使用盥洗室內
    設施之路徑，係先使用淋浴間，再至泡澡池、蒸氣室，使用
    蒸氣室後進入廁所，而淋浴間前設有排水管道，顧客使用淋
    浴間所產生大量之水份可藉由排水管道排出，避免盥洗室內
    產生積水。再據原告於系爭過失傷害案件委任之告訴代理人
    亦陳稱防滑墊只有設置在泡澡池、蒸氣室及門口等語，堪認
    在進出泡澡池、蒸氣室之地板上另有放置防滑墊，以避免顧
    客於踩踏地板時因濕滑而跌倒。另從淋浴間到廁所之走道上
    雖未放置防滑墊，惟據被告吳育慧委任之辯護人表示有設置
    具防滑係數之地板防止顧客跌倒等語，經前開承辦檢察官於
    履勘時，當場潑水將走道打濕後，親自赤腳行走其上，測試
    結果為如果水份多的話，會有一點濕滑等情，有系爭過失傷
    害案件檢察官勘驗筆錄在卷可憑（見調偵卷第51至54頁），
    被告世界健身屏東分公司亦提出具防滑係數之紋崗石系列石
    英磚試驗報告以證明其鋪設於走道上之地板具防滑係數，有
    經濟部標準檢驗局試驗報告在卷可參（見他字卷第87至88頁
    ），顯見屏東自由店之盥洗室內，於淋浴間設有排水管道，
    於進出泡澡池、蒸氣室之地板上放置防滑墊，另於走道上鋪
    設具防滑作用之紋崗石系列石英磚，足見被告已考量到顧客
    因使用盥洗室有跌倒之風險，而採取防滑措施以防止危險，
    而顧客走出泡澡池、蒸氣室因已踩踏防滑墊，其身上殘留之
    水份應已相當程度為防滑墊所吸收。又檢察官勘驗現場時雖
    將一盆水潑灑在走道上測試，測試結果為有一點濕滑，惟原
    告於勘驗時自陳：當天從廁所出來時沒有像測試現場這麼濕
    ，當天我跌倒時有暈倒，再醒來期間都沒有人進來發現我發
    生事情等語（見調偵卷第53頁），則系爭事故發生當時應無
    他人使用盥洗室，走道上應無殘留太多水漬，系爭事故發生
    當時之地板狀況自無法與勘驗時將一盆水潑往地板之濕潤程
    度相比，從而，難認原告跌倒之原因係因廁所內有大量積水
    導致濕滑所致，原告跌倒之結果是否因廁所內地板積水濕滑
    所致，二者是否具相當因果關係，並非無疑。
  ⑶次查，屏東自由店清潔員唐斯如、蔡惠蓮均於系爭過失傷害
    案件偵查時到庭證稱：我們平常打掃廁所的流程是洗手檯有
    水，我們會去擦乾，如果水流到地上來，我們會用刮地片的
    刮刀把水刮掉，我們是在晚上12點，在客人離開之後，我們
    才會用水沖洗廁所地板，用刮刀把廁所刮乾淨，因為我們二
    人都是晚班，黃美惠是負責早班，王糖仔是負責中班，他們
    二人是否有用水去沖洗地板我們不清楚，我們看到地板有水
    時，會拿拖把拖乾淨，但不會用水沖洗，要等到晚上12點才
    會用水沖洗地板，我們上班時沒有看過廁所的地板被用水沖
    洗過等語（見調偵卷第23頁反面），堪認屏東自由店清潔員
    於清掃廁所之流程，均會注意廁所地面上積水情形，而非放
    任不予處理；佐以被告吳育慧於警詢時所提出系爭事故發生
    後之現場照片，照片內顯示僅有遺留原告血漬處之地板呈濕
    潤狀態，其餘走道則呈灰色之乾燥狀態，有系爭事故發生後
    之現場照片在卷可稽（見他字卷第38、38之1頁），而原告
    警詢時陳稱：我在屏東自由店跌倒，因為我當天去運動，運
    動完後先去盥洗，盥洗完之後去蒸氣室，從蒸氣室走出來要
    去廁所，因為廁所地板濕滑導致跌倒，因為我流很多血，所
    以我就先去清洗完後，才去找櫃台人員協助等語（見他字卷
    第33頁反面），是上開照片就洗手檯旁遺留血漬之地板處雖
    呈濕潤狀態，然應係原告受傷後清洗身體而沾濕地板，而非
    系爭事故發生時廁所地板已有積水潮濕之現象。另原告雖爭
    執現場未設置任何警示標語，被告管理顯有疏失等語，惟系
    爭過失傷害案件檢察官履勘現場時，盥洗室內非無放置「小
    心地滑」之警告標示，有勘驗照片在卷可參（見調偵卷第64
    頁）；再者，使用盥洗室之消費者個人之身體情況、注意力
    、走路習慣各異，即使設置完善之防滑設備，亦不可能完全
    防免跌倒意外之發生，消費者本身使用盥洗室之設施時，本
    應注意周遭環境小心行走，故縱使被告未放置「小心地滑」
    之警告標示，亦不能據此而認未放置「小心地滑」之警告標
    示與原告發生跌倒意外之結果有相當因果關係。從而，本件
    尚不能因原告於盥洗室之廁所內跌倒受傷，即認被告有何違
    反作為義務而有過失。
  ⑷原告雖再主張被告世界健身屏東分公司應依民法第191條第1
    項規定設置有欠缺負賠償責任。惟查，被告世界健身屏東分
    公司於盥洗室內鋪設之地板品名為紋崗石系列石英磚，經防
    滑性試驗結果穿鞋C.S.R平均值為0.65，赤腳C.S.R.B平均值
    為1.14（見他字卷第88頁），至於防滑係數為何始符合國家
    標準，對此，經濟部標準檢驗局於系爭過失傷害案件函覆稱
    ：關於防滑性及相對應風險性規定涉及地磚材質、使用場域
    及環境狀態等，目前無論是國際標準、國家標準、日本標準
    對穿鞋及赤腳之測試數值，均未訂定防滑係數或是風險等級
    ，有經濟部標準檢驗局111年2月7日經標一字第11100004200
    號函在卷可稽（見調偵卷第68頁反面），可知我國並未就健
    身中心盥洗室內之地板防滑係數制定一明確之法令規範。再
    據經濟部標準檢驗局上開函文表示：目前國內臺北市政府規
    定「臺北市騎樓整平計畫」及公有人行道使用陶瓷面磚、窯
    燒花崗石面磚均應符合穿鞋C.S.R值達0.55以上，新北市政
    府亦依「新北市騎樓及無遮簷人行道設置標準」規定鋪面須
    符合C.S.R值達0.55以上等語（見調偵卷第68頁反面），則
    屏東自由店內採用之磁磚防滑係數穿鞋C.S.R平均值為0.65
    ，已高於臺北市政府及新北市政府公布之安全值0.55；如再
    比較美國ASTM F1679摩擦係數標準，地坪摩擦係數在0.6以
    上者，安全等級為非常安全，有美國ASTM F1679地坪摩擦係
    數標準表在卷可參（見調偵卷第92頁反面），足認被告於屏
    東自由店在盥洗室內鋪設之磁磚地板，於防滑之安全性上已
    盡相當之注意，故尚難認原告跌倒之原因為盥洗室內之設置
    欠缺安全性所致。
  ⑸綜上，原告跌倒之原因難認與盥洗室內之廁所地板濕滑，以
    及防滑設置上欠缺安全性有相當因果關係。從而，原告主張
    被告應依民法第184條第1項前段、第184條第2項、第191條
    第1項負損害賠償責任，無足採取。
  2.原告主張被告世界健身屏東分公司應負消保法第7條第1、3
    項之賠償責任部分：
  ⑴按從事提供服務之企業經營者，於提供服務時，應確保該服
    務符合當時科技或專業水準可合理期待之安全性。企業經營
    者違反前項規定，致生損害於消費者或第三人時，應負連帶
    賠償責任。企業經營者主張其服務於提供時，符合當時科技
    或專業水準可合理期待之安全性者，就其主張之事實負舉證
    責任，消保法第7條第1項、第3項、第7條之1分別定有明文
    。是企業經營者應就其提供之服務，主張符合當時科技或專
    業水準可合理期待之安全性，負舉證責任（最高法院108年
    度台上字第1710號判決參照）。
  ⑵經查，屏東自由店就盥洗室內之地磚已採用防滑材質鋪設，
    且無證據顯示地磚之防滑係數不足，且蒸氣室、泡澡池皆有
    放置防滑墊，另於淋浴間前有設置排水管道，足認屏東自由
    店所提供之服務已符合當時科技或專業水準可合理期待之安
    全性，並無違反消保法第7條第1項規定之情事，是原告之跌
    倒受傷，並非屏東自由店提供之服務欠缺當時科技或專業水
    準可合理期待之安全性所致。從而，原告依消保法第7條第1
    、3項規定請求損害賠償，核非有據。
  ㈡原告請求賠償醫療費用1萬2,400元、看護費用1萬元、植牙費
    用44萬元、復建費用1萬3,250元、車資費用4,470元、不能
    工作損失2萬3,450元、精神慰撫金25萬元，是否有理？
    原告主張被告應依民法第184條第1項前段、第184條第2項、
    第191條第1項、消保法第7條第1、3項規定負損害賠償責任
    ，既不應准許，則其請求賠償醫療費用1萬2,400元、看護費
    用1萬元、植牙費用44萬元、復建費用1萬3,250元、車資費
    用4,470元、不能工作損失2萬3,450元、精神慰撫金25萬元
    ，即屬無據。
 六、綜上所述，原告對被告依民法第184條第1項前段、第2項、
     第191條第1項、第185條、消保法第7條第1、3項規定，請
     求被告連帶給付75萬3,570元，及自起訴狀繕本送達翌日起
     至清償日止，按年息百分之5計算之利息，為無理由，應予
     駁回。其訴既無理由，其假執行之聲請亦失所附麗，應併
     予駁回。
 七、本件事證已臻明確，兩造其餘攻擊防禦方法及所提證據，
     經本院審酌後認均於判決之結果不生影響，爰不逐一論敘
     。
 八、據上論結，本件原告之訴為無理由，依民事訴訟法第78條
     ，判決如主文。
中　　華　　民　　國　　111 　年　　9 　　月　　19　　日
                  民事第一庭  法　官　李育任
正本係照原本作成。
如對判決上訴，須於判決送達後20日內向本院提出上訴狀，其未
表明上訴理由者，應於提出上訴後20日內向本院補提理由書狀（
均須按他造當事人之人數附繕本）。
如委任律師提起上訴者，應一併繳納上訴審裁判費。
中　　華　　民　　國　　111 　年　　9 　　月　　19　　日
                              書記官  張文玲